臺灣板橋地方法院刑事裁定　　　　　　　　　　　　 九十一年度自字第一九九號
　　自　訴　人　安立交通企業有限公司
　　法定代理人　甲○○
　　自訴代理人　乙○○
　　被　　　告　丙○○
　　被　　　告　丁○○
右列被告因侵占案件，經自訴人提起自訴，本院裁定如左：
    主  文
自訴駁回。
    理  由
一、本件自訴意旨略以：被告丙○○連同保證人即被告丁○○於民國（下同）九十一
    年三月一日至台北縣中和市○○路向自訴人租賃營業小客車，簽訂租賃契約書，
    言明包月、三天付一次租金，自訴人租予八Ｍ－九四三號營業小客車，惟被告自
    租得車輛後，並未依約繳驗身分證，被告丙○○雖於九十一年三月十四日以匯款
    方式寄予新台幣（下同）九千五百元，惟於九十一年四月一日到期，未見被告等
    人還車，致自訴人追索無著，因認被告涉有刑法第三百三十五條第一侵占罪嫌云
    云。
二、按法院或受命法官於自訴案件第一次審判期日前，訊問自訴人、被告及蒐集或調
    查證據，訊問及調查結果，如認為案件有刑事訴訟法第二百五十二條至第二百五
    十四條之情形者，得以裁定駁回自訴，並準用第二百五十三條第二項至第四項之
    規定，同法第三百二十六條第三項定有明文。另按刑法上之侵占罪，須持有人變
    易其原來之持有意思而為不法所有之意思，始能成立，如僅將持有物延不交還或
    有其他原因致一時未能交還，既缺乏主觀要件，即難遽以該罪相繩（參照最高法
    院六十八年臺上字第三一四六號判例）。
三、本件自訴人認被告丙○○、丁○○涉犯前揭侵占罪嫌，無非係以被告等人承租該
    營業用小客車後，未如期給付租金及繳回車輛，並提出計程車租賃合約書、身分
    證影本、存證信函等為其論據。訊據被告丙○○固坦承有向自訴人承租上開營業
    小客車且積欠租金等情，惟堅決否認有被訴之侵占罪行，辯稱：伊已繳納租金及
    車輛，並無侵占之意，丁○○只是保證人，並未使用該車等語。經查：自訴代理
    人乙○○到庭自承被告丙○○業已繳還積欠租金，並將所承租之車輛交還自訴人
    公司，請依法辦理等語。按被告既已將欠繳之租金清償，並將系爭車輛交還自訴
    人，足徵被告對所承租之前開車輛並無不法所有之意圖。而被告丁○○亦僅提供
    身分證，為被告丙○○擔任保證人，並未使用該車輛，至被告丙○○雖有遲付租
    金之情形，惟尚難徒憑此即遽認被告有何侵占意圖。綜合上情，尤難認被告等二
    人確有「變易其原來之持有意思而為不法所有之意思」之「侵占」犯行；惟揆諸
    前開說明，應僅係民事糾葛，而與侵占罪或其他刑事不法之犯罪構成要件不符，
    此外，復查無積極證據足證被告有自訴人所訴之犯行，被告等二人犯罪嫌疑自屬
    不足。
四、綜上所述，本件自訴有刑事訴訟法第二百五十二條第十款之情形，應予駁回。
據上論斷，應依刑事訴訟法第三百二十六條第三項、第二百五十二條第十款，裁定如
主文。
中    華    民    國      九十一    年      六      月      七      日
                                      臺灣板橋地方法院刑事第三庭
                                          法  官  張瑜鳳
右正本證明與原本無異
如不服本判決應於送達後十日內向本院提出上訴狀
                                          書記官  陳昭綾
中    華    民    國      九十一    年      六      月      七      日
